【裁判字號】    95,訴,892
【裁判日期】    951215
【裁判案由】    毒品危害防制條例
【裁判全文】
臺灣基隆地方法院刑事判決               95年度訴字第892號
公  訴  人  臺灣基隆地方法院檢察署檢察官
被      告  甲○○
上列被告因違反毒品危害防制條例案件，經檢察官提起公訴（95
年度毒偵字第1932號），本院判決如下：
    主  文
本件公訴不受理。
    理  由
一、按已經提起公訴或自訴之案件，在同一法院重行起訴者，應
    諭知不受理之判決，並得不經言詞辯論為之，刑事訴訟法第
    303條第2款、第307 條分別定有明文。故檢察官就犯罪事實
    之一部起訴者，其效力及於全部，即無從就其他部分再行起
    訴，如重行起訴，自應諭知不受理之判決。此項原則，不論
    實質上之一罪，或想像競合犯、牽連犯、連續犯等裁判上之
    一罪，均有其適用（按：民國94年2月2 日修正公布、95年7
    月1 日施行之刑法，已將原第55條後段牽連犯、第56條連續
    犯等規定刪除）。
二、公訴意旨略以：被告吳恒燦於95年10月3日下午3時許，在其
    位於基隆市○○街303巷21弄12號3樓住處，施用第一級毒品
    海洛因一次，嗣為警於同年月4日下午2時50分許，在基隆市
    ○○街與北寧路口處，因見其行跡可疑，遂上前盤查，並扣
    得其主動交出身上所有之毒品海洛因（毛重0.225 公克）、
    注射針筒2支及生理食鹽水1瓶，經警採集其尿液送驗後呈海
    洛因之嗎啡陽性反應，因認被告涉犯毒品危害防制條例第10
    條第1項之施用第一級毒品等罪。
三、訊據被告於本院準備程序中供承其自95年7、8月間起，至同
    年12月12日上午止，在其臺北縣瑞芳鎮建基新11號住處、
    胞弟位於基隆市○○街303巷21弄12號3樓住處以及基隆市○
    ○街土地公廟等處，以注射針筒施打之方式，多次施用第一
    級毒品海洛因，平均每一至二日施用一次等語（95年12月13
    日準備程序筆錄參照），而被告為警查獲後所採集之尿液檢
    體，經送請檢驗，結果呈海洛因之嗎啡陽性反應（由於海洛
    因在人體內會代謝成嗎啡，因此涉嫌海洛因之吸食者，係檢
    驗其尿液中之嗎啡反應），亦有臺灣檢驗科技股份有限公司
    95年10月19日CH/2006/A0278 號濫用藥物尿液檢驗報告附卷
    可稽，足見被告自白施用第一級毒品海洛因之情節，與事實
    相符，應可採信，則檢察官以被告違反毒品危害防制條例第
    10條第1 項之施用第一級毒品罪而提起公訴，固非無據。惟
    查：
    (一)立法者針對特定刑罰規範之構成要件，已預設其本身係
        持續實行之複次行為，具備反覆、延續之行為特徵，故
        將之總括或擬制成一個構成要件之「集合犯」行為，因
        刑法評價上為構成要件之行為單數，應僅成立一罪。查
        毒品因具有成癮性、濫用性，故立法實務首重以刑事處
        遇方式戒斷行為人毒癮，若無法收其實效，始依法追訴
        處罰，故施用毒品本身具備反覆、延續之行為特徵，持
        續多次施用毒品始為此類犯罪之典型或常態，於刑法評
        價上，施用毒品應僅成立集合犯一罪。且自「刑事法若
        干犯罪行為態樣，本質上原具有反覆、延續實行之特徵
        ，立法時既予特別歸類，定為犯罪構成要件之行為要素
        ，則行為人基於概括之犯意，在密切接近之一定時、地
        持續實行之複次行為，倘依社會通念，於客觀上認為符
        合一個反覆、延續性之行為觀念者，於刑法評價上，即
        應僅成立一罪。學理上所稱『集合犯』之職業性、營業
        性或收集性等具有重複特質之犯罪均屬之，例如經營、
        從事業務、收集、販賣、製造、散布等行為概念者是（
        最高法院95年度臺上字第1079號判決意旨參照）」，亦
        可查悉我國終審機關採取相同立場。有關行為人多次施
        用毒品之犯罪，實務前均依修正前刑法第56條連續犯之
        規定論以一罪，並加重其刑，惟因上開連續犯規定業經
        修正刪除，並自95年7月1日施行，其中修正理由說明四
        並以：「至連續犯之規定廢除後，對於部分習慣犯，例
        如竊盜、吸毒等犯罪，是否會因適用數罪併罰而使刑罰
        過重產生不合理之現象一節，在實務運用上應可參考德
        、日等國之經驗，委由學界及實務以補充解釋之方式，
        發展接續犯之概念，對於合乎接續犯或包括的一罪之情
        形，認為構成單一之犯罪，以限縮數罪併罰之範圍，用
        以解決上述問題」等語，本院基於前述施用毒品構成要
        件之反覆實行特徵，並考量連續犯規定業經刪除之法律
        實然面暨修正刪除之立法理由，認為行為人如基於反覆
        實行之犯意，在密切接近之一定時、地，持續實行單次
        或複次之施用毒品行為，應僅成立集合犯一罪。至個案
        中如有積極事證（例如先後施用毒品之時間差距甚遠、
        其間曾在監在押等）顯示行為人上開反覆實行之犯意有
        所中斷，其後之施用毒品行為因屬另行起意之行為，自
        應另論一罪，而與先前之施用毒品罪名併罰之，自不待
        言。
    (二)查被告因涉嫌於95年8 月10日上午11時許，在基隆市○
        ○路廟旁邊，施用第一級毒品海洛因一次之事實，前經
        臺灣基隆地方法院檢察署檢察官以95年度毒偵字第1976
        號提起公訴，該案於95年11月20日繫屬本院，分案案號
        係95年度訴字第884 號（下稱前案），尚未經判決確定
        乙節，業經本院調閱上開卷宗查證無誤，並有卷附臺灣
        基隆地方法院檢察署起訴函文之本院收文章戳、起訴書
        影本可稽，而本件檢察官起訴被告施用第一級毒品海洛
        因之時間係95年10月3日下午3時許，顯與前案95年度毒
        偵字第1976號起訴書所指被告施用第一級毒品海洛因之
        犯罪時間相去不遠，且依被告上開供述，其自95年7、8
        月間起，至同年12月12日上午止，在其位於臺北縣瑞芳
        鎮建基新11號住處、胞弟位於基隆市○○街303 巷21
        弄12號3 樓住處以及基隆市○○街土地公廟等處，以注
        射針筒施打之方式，多次施用第一級毒品海洛因，平均
        每一至二日施用一次，該段期間根本沒有戒除毒癮等語
        （95年12月13日準備程序筆錄參照），足見被告應係基
        於反覆持續實行之犯意，在密切接近之一定時、地，持
        續實行複次施用第一級毒品海洛因之行為，依前揭(一)之
        說明，應成立「集合犯」一罪，則依首揭「重行起訴」
        之說明，本案檢察官提起公訴之繫屬本院日為95年11月
        23日，其公訴意旨指稱被告施用第一級毒品海洛因之犯
        行，因與上開先行起訴之前案起訴書所認定之犯罪事實
        間，具有集合犯之實質上一罪關係，應屬同一案件，本
        案既有同一案件重行起訴之情形，爰不經言詞辯論，逕
        為諭知不受理之判決。
據上論斷，應依刑事訴訟法第303條第2款、第307條，判決如主
文。
中    華    民    國    95    年    12    月    15    日
                  刑事第五庭審判長法  官  陳志祥
                                  法  官  邰婉玲
                                  法  官  楊皓清
以上正本證明與原本無異。
對於本件判決如有不服，應於收受送達後10日內，向本院提出上
訴書狀，上訴於臺灣高等法院，並按他造當事人之人數附具繕本
。
中    華    民    國    95    年    12    月    15    日
                                  書記官  王月娥


司法院資訊處製作；財團法人民間司法改革基金會備份。
